【裁判字號】    95,訴,11921
【裁判日期】    951229
【裁判案由】    返還信用卡消費貸款
【裁判全文】
臺灣臺北地方法院民事判決             95年度訴字第11921號
原      告  國泰世華商業銀行股份有限公司
法定代理人  乙○○
訴訟代理人  甲○○
被      告  戊○○
被      告  丙○○
上  一  人
訴訟代理人  丁○○
以上當事人間請求給付信用卡消費款事件，本院於民國95年12月
19日辯論終結，判決如下：
    主    文
被告戊○○、丙○○應連帶給付原告新台幣貳拾玖萬捌仟捌佰壹
拾貳元，及其中本金貳拾捌萬參仟參佰伍拾柒元部分自民國九十
五年十一月二十四日起至清償日止，按年息百分之十九‧七計算
之利息。
被告戊○○應給付原告新臺幣貳拾伍萬參仟零佰玖拾陸元，及其
中新臺幣貳拾參萬柒仟伍佰伍拾貳元自民國九十五年十一月二十
四日起至清償日止，按年息百分之十九．七計算之利息。
訴訟費用由被告戊○○負擔百分之五十五，餘由被告戊○○、丙
○○連帶負擔。
    事實及理由
甲、程序方面：按當事人得以合意定第一審管轄法院。但以關於
    由一定法律關係而生之訴訟為限。前項合意，應以文書證之
    ，民事訴訟法第24條定有明文。本件依兩造所簽訂之信用卡
    約定條款第26條、簡易通信貸款契約書第13條之約定，兩造
    合意以本院為第一審管轄法院，故原告向本院提起本件給付
    信用卡消費款之訴，核與首揭規定，尚無不合，本院就本件
    給付信用卡消費款之訴自有管轄權，合先敘明。
乙、實體方面：
一、本件原告主張：
(一)被告戊○○於民國90年10月31日、92年3月13日、93年3月29
    日與原告訂立信用卡使用契約，並邀同被告丙○○辦理附卡
    ，並約定就系爭信用卡所生之債務互負連帶清償責任，領用
    原告發行之信用卡3張，卡號分別為： 0000000000000000、
    0000000000000000、0000000000000000，依約被告即得持上
    開信用卡於特約商店記帳消費，但應於次月繳款截止日前向
    原告清償，或以循環信用方式繳付最低應繳金額，其餘部分
    按年息19.7%計付利息。又被告戊○○及丙○○於 92年5月7
    日向原告申請代償卡（卡號為：0000000000000000）以代付
    其於花旗銀行信用卡中心之信用卡欠款，就該代償部分之利
    息及費用，計收方式係以代償後，前24個月以代償餘額1.1%
    計付手續費，期間屆滿則以年息 19.7%計付。被告戊○○另
    於92年11月21日及 93年8月31日向原告申請信用卡簡易通信
    貸款（卡號分別為：0000000000000000、0000000000000000
    ），貸款2筆，分別為：(一)新台幣（下同）210,000元，利息
    按年息18.5%計算，並分36期清償。(二)210,000元，利息按年
    息18.5%計算，並分36期清償。上開2筆借款均約定依年金法
    按月計付本息，若未依約按期付息，其循環利息之計算方式
    與信用卡之消費款同。詎被告上開消費款及貸款嗣後均未依
    約履行，依信用卡約定條款第22條及簡易通信貸款契約書第
    4 條之約定，被告所有之消費款及貸款均喪失期限利益，視
    為全部到期。再者，被告至95年11月21日止累計消費記帳及
    貸款額共計551,908元未給付，其中信用卡帳款金額為
    223,567元（包括本金212,733元、利息10,834元），簡易通
    信貸款帳款金額為253,096元（包括本金237,552元、利息
    15,544元），代償金額為75,245元（包括本金70,624元、利
    息 4,621元），依約被告除應給付上開消費款外，另應給付
    如主文第1、2項所示之利息等語，並聲明：如主文第1、2項
    所示。
(二)對被告之抗辯則主張：本件係正卡與附卡一起停卡，申請附
    卡並無須三等親之限制，被告丙○○亦皆有使用附卡，而被
    告戊○○有三個月以上未繳納，雖曾申請債務協商，亦已被
    退件而未成立。
二、被告戊○○則以：之前都有繳最低應繳金額，雖有清償之意
    願，但因為經濟狀況不好，才沒還錢，原告曾來函說明非三
    等親不能申請附卡，若原告知道被告丙○○非三親等內之親
    屬，其應不能核准附卡之申請，且雖申請附卡時係被告丙○
    ○親自簽名，但其並不識字，不知道須負連帶責任等語置辯
    ，並聲明：原告之訴駁回。
三、被告丙○○則以：為買飛機票才簽名辦附卡，亦僅有買飛機
    票時才使用信用卡，因被告戊○○現在無法付款，原告才向
    被告丙○○請求，約定條款的字都很小，並不知道附卡持有
    人須負連帶責任，且附卡在正卡停卡前已經停卡等語置辯。
    並聲明：原告之訴駁回。
四、本件原告主張被告戊○○及丙○○有申辦上揭信用卡、代償
    卡及被告戊○○另向原告辦理通信貸款後，迄今尚積欠前開
    款項等事實，業據其提出與所述相符之信用卡申請書、信用
    卡約定條款、信用卡消費帳款債權明細表、簡易通信貸款契
    約書、歷史帳單彙總查詢、信用卡對帳單為證，被告對此亦
    均不爭執，自堪信為真實。其次，關於被告戊○○部分，其
    雖以前詞置辯，惟其既自承因經濟狀況不佳，並未清償亦未
    成立債務協商，則依其與原告間之約定，即已喪失期限利益
    ，原告訴請其全數清償之，洵屬有據。另關於被告丙○○辯
    稱依與原告間信用卡條款約定有限於三親等內之限制，當初
    原告不應准許其申辦附卡之部分，已為原告否認有此約定內
    容，觀諸渠等間之信用卡條款約定，亦無此限制約定存在，
    且以被告丙○○自承係正卡申辦人即被告戊○○之岳母，二
    者間本係直系姻親關係而在三親等範圍內，亦無被告所辯稱
    不符申辦資格之情形，其此部分抗辯，尚難謂有據；再就被
    告丙○○復辯稱簽名申辦時並不知附卡申請人須負有連帶清
    償責任部分，觀諸被告丙○○申辦該附卡時所簽立之申請書
    上，除於約定條款第3條第1項約明附卡持卡人應與正卡持卡
    人互負連帶清償責任，在附卡申請人簽名欄上方同意聲明欄
    第4條中，亦另予明文揭示附卡持卡人應與正卡持卡人就正
    、附卡簽帳消費金額負連帶清償責任，有該信用卡申請書影
    本一份在卷可憑，被告丙○○既自承系爭申請書中之附卡申
    請人處為其所親自簽名，甚且申辦取得該附卡後，更曾持以
    刷卡使用，就其與被告戊○○均有使用信用卡正、附卡而產
    生簽帳款等情，亦據原告提出信用卡對帳單等件為證，縱使
    被告丙○○所辯稱並不識字者屬實，以其在申辦當時，亦得
    經由諸如正卡申辦人或促請其申辦者之解說等知悉該附卡申
    辦之條件、目的，其當無由在絲毫不知申辦目的、條件等情
    形下，即率爾在其上簽名申辦，甚且嗣後復持卡續予簽名使
    用之理，其辯稱不知情云云，尚難謂可採，且其既係基於使
    用附卡存有便利等利益關係而予以申辦，進而對申辦附卡將
    因之承擔連帶清償責任等風險自亦無顯失公平之問題，被告
    丙○○依約定仍應就信用卡消費款，與被告戊○○負連帶清
    償之責，被告上開所辯，洵無足採。
五、從而，原告依信用卡使用契約書、代償卡申請書及簡易通信
    貸款契約書等契約法律關係，請求被告戊○○、丙○○連帶
    給付如主文第1項所示金額、利息，及被告戊○○給付如主
    文第2項所示金額、利息，為有理由，應予准許。
六、訴訟費用負擔之依據：民事訴訟法第85條第1項但書、第85
    條第2項。
中    華    民    國    95    年    12    月    29    日
                  民事第五庭    法  官  林麗真
以上正本係照原本作成
如對本判決上訴，須於判決送達後20日內向本院提出上訴狀
中    華    民    國    95    年    12    月    29    日
                                書記官  李承翰


司法院資訊處製作；財團法人民間司法改革基金會備份。
